臺灣高等法院高雄分院刑事判決　　　　　　　　　　八十九年度上訴字第二八九號
　　上　訴　人
　　即　被　告　甲○○
　　選任辯護人　李衍志
　　上　訴　人
　　即　被　告　庚○○
　　　　　　　　乙○○
　　　　　　　　寅○○
　　　　　　　　己○○
　　　　　　　　戊○○
　　右五人共同
　　選任辯護人　康進益
　　　　　　　　王國論
　　上　訴　人
　　即　被　告　丁○○
　　選任辯護人　葉武侯
　　上　訴　人
　　即　被　告　丙○○
右上訴人因常業重利案件，不服臺灣屏東地方法院八十八年度訴字第七號中華民國八
十八年十一月十一日第一審判決（起訴案號：臺灣屏東地方法院檢察署八十六年度偵
字第二六０六號、第四八六四號、八十七年度偵字第七九九三號），提起上訴，本院
判決如左：
      主  文
原判決關於甲○○、庚○○、己○○、丁○○、乙○○、寅○○、丙○○、戊○○部
分均撤銷。
甲○○共同以乘他人急迫貸以金錢，而取得與原本顯不相當之重利為常業，累犯，處
有期徒刑參年陸月，扣案如附表所示之物沒收。
庚○○、己○○、丁○○共同以乘他人急迫貸以金錢，而取得與原本顯不相當之重利
為常業，均累犯，各處有期徒刑貳年貳月，扣案如附表所示之物均沒收。
乙○○、寅○○、丙○○、戊○○共同以乘他人急迫貸以金錢，而取得與原本顯不相
當之重利為常業，各處有期徒刑壹年拾月，扣案如附表所示之物均沒收。
      事  實
一、甲○○曾於民國（下同）八十一年間，因贓物案件，經法院判處有期徒刑六月，
    於八十二年一月十四日易科罰金執行完畢；庚○○曾於八十二年間，因賭博案件
    ，經臺灣臺中地方法院判處有期徒刑四月，於八十三年二月七日易科罰金執行完
    畢；己○○曾於八十一年間，因賭博案件，經法院判處有期徒刑六月，於八十一
    年六月二十六日易科罰金執行完畢；丁○○曾於八十一年間，因違反麻醉藥品管
    理條例案件，經臺灣屏東地方法院判處有期徒刑五月，於八十二年五月十四日易
    科罰金執行完畢。
二、甲○○意圖牟利，自八十四年間起，即基於常業之犯意，先在台南縣新營市地區
    夥同林志峰（業經另案判決確定）從事趁他人需款孔急之際放貸金錢，收取重利
    之地下錢莊工作，經台南縣憲兵隊於八十五年一月間查獲共犯林志峰後，未及查
    獲甲○○，詎甲○○仍不知警惕，將地下錢莊工作，自八十五年初起，繼續移轉
    至屏東地區經營，先後在屏東市○○街九十五號、屏東市○○街一四０號、屏東
    市○○路一二六之一號、屏東市○○路○段八五一巷九十五弄十九號等地設立地
    下錢莊營業站，在民眾日報刊登廣告，或張貼廣告貼紙招攬客戶，遇有客戶打廣
    告上之電話，或轉接至行動電話，而與客戶接洽，約定交款時間地點，其放貸金
    錢之計息方式為：每貸新台幣（下同）一萬元，以每十日為一期，收取每日一千
    元至一千五百元不等之利息，即月息為三十分至四十五分不等；而收取與原本顯
    不相當之重利業務行為；甲○○並採取分店組織方式經營，即選任一人擔任分店
    店長，資金由甲○○提供，店長負責綜理該分店業務，指揮數名手下，或張貼或
    刊登廣告、或接聽電話、或放款、或收取利息，或催收款項，並定期向甲○○報
    告及檢討業務；甲○○每月給付店長三萬元底薪，及二萬元津貼，再根據各店收
    入利錢多寡，由各店抽取百分之十為紅利；甲○○於眼疾住院期間，無法管理業
    務時，即由綽號「三哥」、「姚哥」之不詳姓名成年男子代為管理，並陸續雇用
    潘華章（綽號「章仔」，業經檢察官以八十五年度偵字第三五０四號提起公訴）
    、劉明風（業經檢察官以八十五年度偵字第三五０四號提起公訴）、林昌賢（綽
    號「阿顯」、「阿賢」，業已於八十六年十月十三日經原審判處有期徒刑四月確
    定）、力順俗（綽號和仔，對外化名「陳世昌」、「陳先生」，業經原審判決確
    定）、庚○○（綽號弟仔、周仔、江仔、蔡仔、阿弟，自八十五年四月間起加入
    ）、寅○○（綽號孟仔，加入期間不詳）、乙○○（綽號黑仔、加入期間不詳）
    、丙○○（綽號阿俊，自八十五年六月間起加入）、丁○○（綽號小馬，自八十
    六年一月間加入）、戊○○（綽號阿德，自八十六年一月間加入）、己○○（綽
    號阿溫，庚○○之弟，自八十五年十二月初起加入）、周基樂（業經原審判決確
    定）及綽號炳仔、阿忠之姓名年籍不詳之成年男子等人，庚○○之妻郭寶玲明知
    其事，亦開設萬丹郵局第000000－0號帳號，供庚○○收受貸款之利息或
    本金之用，並制作帳冊及接聽電話，共同從事地下錢莊放貸金錢之重利工作。庚○○、寅○○、乙○○、丁○○、戊○○、己○○、丙○○，就渠等受雇時間起
    與甲○○及各該時間內受雇於甲○○之其他人、或郭寶玲、或受甲○○委託處理
    業務之人相互間，基於共同常業重利之犯意，或擔任店長、接聽電話、張貼廣告
    、從事放款、收取利息、催收款項、申請電話及電話線修護等業務，放貸對象計
    達有陳慶男等約三、四百名人員。迨八十六年一月二十四日，經調查人員在屏東
    市○○路一二六之一號三樓甲○○租屋處查獲，並扣得甲○○所有供犯罪所用之
    雜記資料一卷、行動電話手機二具，及電話費收據一卷、土地登記簿影本一卷、
    甲○○照片一張，又在屏東市○○街一四０號庚○○租住處扣得其所有供犯罪所
    用之行動電話手機三具，預備供犯罪所用之報紙廣告排版稿一卷、廣告貼紙九張
    、及郭寶玲存摺一份、客戶本票資料一卷、客戶抵償同意書一份、客戶資料一卷
    ，及在同址劉明風、林昌賢租住處扣得渠等所有，供犯罪預備之廣告貼紙一冊及
    商業本票一冊、張生和土地所有權狀影本、逾期帳款明細表各乙冊、存款簿三冊
    、帳冊二份、陳順財基本資料一頁、電話收據五份、契約書、委託書一冊、郵政
    匯款收據一冊及甲○○所有供犯罪所用之二哥大行動電話二具及客戶應收帳款明
    細表二冊、客戶收據雜記一冊、李薇莉契約、權狀影本一冊、蔡文吉診斷書等證
    物一冊、電話收據一冊、印章八個，另於八十六年六月十二日下午三時四十分許
    ，經警在屏東市○○路文化中心前查獲力順俗，並扣得所收利息七千四百元，面
    額新台幣二十萬元之本票一張及空白本票一本（剩二十張）。
二、案經屏東縣調查站、屏東縣警察局內埔分局移送及由臺灣屏東地方法院檢察署檢
    察官自行偵查起訴。
    理  由
一、訊據被告甲○○等八人，除被告庚○○供稱係林昌賢、劉明風從事地下錢莊業務
    ，伊因欠林昌賢錢，只幫林昌賢收過錢外，餘均矢口否認有何重利犯行。被告甲○○辯稱其固曾於調查站訊問時供陳犯罪事實，但伊自八十五年七月間起至八十
    六年三月間，因眼睛受傷，長期在醫院治療，何能經營龐大地下錢莊，又伊係向
    林秀美租屋經營禮車出租業務，並請力順俗負責屏東業務，又於案發後始知悉共
    同被告庚○○亦向林秀美租屋，本件是否力順俗或其友人利用伊租屋處從事借貸
    業務，與伊無關，共同被告庚○○、丙○○、己○○、戊○○、林昌賢於法院審
    理期間，均否認從事地下錢莊，並稱不認識伊，是渠等前後陳述不一，亦不足採
    為伊不利之證據。被告庚○○辯稱：雖伊在調查站供稱有抵押品（汽車、房地產
    權狀）月息三十分，無抵押品以身份證或駕照影本月息四十五分，而共同被告甲○○稱客戶約有三、四百人，但本案查獲並無大量汽車、所有權狀、身分證或駕
    照等物，顯然與甲○○在調查局之自白均不可採，伊只係向林秀美租賃房屋，分
    租給林昌賢，實際均係林昌賢與劉明風在經營，伊僅從旁協助。被告乙○○辯稱
    伊自八十四年十月起即在台中縣大雅鄉順井企業社任職，即足證實未涉犯本件重
    利罪，又其在屏東永安郵局存簿帳戶亦只有小額之提存款，顯見伊並非店長，更
    無經營地下錢莊，其因不景氣，始到屏東找庚○○。被告寅○○辯稱伊自八十三
    年五月三十日起任職於其母開設之隆合公司，從事皮鞋操作及跑外務工作，有固
    定工作及收入，其只係到屏東找庚○○，自不能只憑甲○○、庚○○不實之自白
    即認伊涉有重利罪云云。被告己○○辯稱伊為宏祥網版印刷企業社負責人，有正
    當之業務工作，且八十五年十月十一日左大腿腱斷裂，手術後不良於行，當時南
    下休養找胞兄庚○○，根本不可能從事地下錢莊工作云云。被告戊○○辯稱其雖
    替庚○○開車，隨庚○○出入收帳，但其於偵查中已否認前開自白，且亦無借款
    人出面指認其參與收受帳款，足徵其調查站所述不實。被告丙○○辯稱調查站筆
    錄均係調查人員自己寫，並稱簽名後即可回去，伊雖有去過武順街之店，有幫過
    庚○○接電話，但不知是借錢云云。被告丁○○辯稱伊在俊達屏東分公司擔任汽
    車修護工作，共同被告丙○○係其姊馬美英之男友，因而與丙○○時有來往，而
    調查站筆錄，係其突接獲調查人員之電話，謂有事請求調查，並稱沒有什麼事，
    隨便說說即可離去，伊遂簽名後離去，伊於調查站所言並非真實，另共同被告甲○○、庚○○於偵審中一再陳明不認識伊，是渠等於調查局所述亦非事實，又通
    訊監察錄音帶經送請鑑定，發現送鑑錄音帶及譯文待鑑對象不明確，譯文不完整
    ，其中二捲亦無譯文所指內容，又被害人亦均未指認伊有與渠等聯絡、借款、催
    討之接觸，更足證伊非地下錢莊之成員云云。
二、惟查：
（一）按「被告之自白，非出於強暴、脅迫、利誘、違法羈押或其他不正之方法，且
      與事實相符者，得為證據」刑事訴訟法第一百五十六條第一項定有明文，又「
      被告之自白，依（舊）刑事訴訟法第二百七十條第一項之規定，得為證據，此
      項自白並非專以審判筆錄所記載者為限，即在有偵查犯罪職權之司法警察官訊
      問所得，如未施用強暴、脅迫、利誘、詐欺或其他不正之方法，且與事實相符
      者，仍不失有證據能力」，最高法院二十四年上字第一六五八號判例可資參照
      。經查被告等前開犯行，已經被告甲○○、庚○○、丙○○、己○○、戊○○
      、丁○○、及共犯林昌賢、劉明風等人於法務部調查局屏東縣調查站偵訊時供
      陳甚詳，共同被告力順俗則於屏東縣警察局內埔分局訊問時供承不諱，於本院
      調查時亦坦承確係負責瑞光店等語，另案被告林志峰、吳易憲則於台灣台南地
      方法院八十五年度訴字第一０一一號案件審理中供述明確，有各訊問及審判筆
      錄足稽，且互核相符，而被告等人於原審審理中均表示渠等於調查站偵訊未曾
      遭受不當訊問，並表示該訊問筆錄均經渠等閱覽後始行簽名，又經原審訊諸於
      偵查中訊問上開被告等之調查員楊申熙亦結證稱，前開訊問筆錄所載，均係出
      於被告等之自白，且被告等亦均供稱渠等間均無怨隙，被告己○○更為被告庚○○之弟，自無自入於罪，再設詞陷害他人之必要，是上開被告等之自白應堪
      認均具任意性，而具有證據能力。
（二）證人即出租前開屏東市○○路一二六之一號處予被告等之房東林秀美於調查站
      偵查中證稱，該處確係被告甲○○於八十五年十一月初向伊所承租，而扣押物
      品清單第一張中所載之物，均係被告甲○○所有而放置於其出租予被告甲○○
      之屏東市○○路一二六之一號。觀諸該扣案之雜記資料上，確載有前述被告庚○○之妻郭寶玲申請之郵局帳戶資料，足認該存摺確係被告等用以收取借款人
      繳息或還款之物，是證人林秀美之證述亦堪為被告甲○○等前開自白之佐證。
      至被告等雖以渠等於調查站所制作之筆錄中，記載其違法貸款之對象多達三、
      四百人，且借款人中有必須提供擔保物者，然於調查員至前述被告甲○○向證
      人林秀美承租之房屋搜索時，僅查得如搜索扣押物品表所示之少量證物，而扣
      案郭寶玲之存摺中之出入金額，亦未達三、四百筆之多，故認被告等於調查站
      偵查中所為之自白與事實不符，而不具證據能力等語。經查，本案承辦調查人
      員係於八十六年一月二十四日執行搜索，此觀諸被告戊○○、庚○○、丙○○
      、己○○等人及證人林秀美之筆錄均係於當日所制作即明，而觀諸當日之監聽
      紀錄所載（偵查卷第六十頁），曾有一姓名年籍不詳之男子，打入00000
      0000號電話，對被告寅○○稱：「家裡出狀況了，阿和通知我們，要通知
      三哥，人家就進來了，我把資料帶走，走後面」等語，而同日該線電話並有多
      通該地下錢莊人員間互相告知事發之連絡紀錄，是該共犯間既已於調查員到場
      前即已相互通知已被查獲，並由其他共犯先將部分證物移至他處，則調查人員
      於被告等各該地點僅扣得少量之證物，自不足為奇，更不得以此遽認前開被告
      等供述之被害人數為不實。而該地下錢莊之其他擔保物、帳冊或存款紀錄等有
      利於渠等債權實現之物未能查扣，顯係因其餘共犯先行帶走未留於現場之故，
      尚難認前開被告等之自白有何與事實不符之處。
（三）證人楊昆茂、癸○○、丑○○、壬○○、辛○○等於調查站偵訊中，均證稱其
      確係於需款急迫之際，以月息四十五分之代價，向自稱「江敏榮」之人借款，
      並應該貸與人之要求，將償還之本金或利息，匯入郭寶玲於萬丹郵局，局號0
      00000－0號、帳號000000－0之帳戶中，其中楊昆茂並於調查站
      偵訊中指認被告己○○之口卡，表示其即為貸款予伊之一人。證人壬○○、辛○○於警訊中亦當場指認係向被告力順俗以每月四十五分之利息借款。而警員
      更於逮捕同案被告力順俗時，當場於力順俗身上查扣證人壬○○所交付之利息
      七千四百元。是證人等所證述情節不惟與被告甲○○等前開自白相符，且與前
      開於被告甲○○向證人林秀美所租屏東市○○路一二六之一號所查扣郭寶玲之
      郵局存摺相符，再觀諸扣案存摺所載，該帳戶於短期中有多筆金額進入，而被
      告庚○○則於本院審理中辯稱因其欠被告林昌賢款項，將該存摺借予林昌賢使
      用。惟郭寶玲於原審即供明存摺係庚○○在使用（原審卷第八十頁），與被告
      庚○○、己○○於調查局偵訊時所供由庚○○利用郭寶玲存摺帳戶為經營重利
      之用等語相符。被告庚○○嗣後翻異，不足採信，且此部分事證明確，被告再
      聲請傳訊林昌賢、劉明風核無必要。
（四）證人即本案之承辦調查員楊申熙於原審到庭證稱，偵查卷第四十六頁後所附之
      被害人姓名表，均係其於監聽時，根據來電號碼及監聽內容所查得，而扣案之
      另涉案受害者資料表中，李景寶等三十七名被害人之資料，則為被告甲○○所
      自行提出之證物，再經原審及本院依該資料所載，傳訊證人謝光治、胡昭喜、
      陳阿梅、楊忠郎、蕭志中及簡春成均結證稱確曾向地下錢莊借款，雖證人等均
      表示貸款予渠等之人並非本案被告中之任何一人，然渠等所證確曾向地下錢莊
      借錢之情節則屬一致，且該等證人之資料既係因承辦調查員於監聽被告等與借
      款人之對話及被告甲○○自行提出所得，而被告等於調查站偵訊中亦坦承監聽
      錄音帶中，如譯文所載之對話，確係如譯文所附註之人之聲音，亦經證人楊申
      熙證述綦詳，是均堪為認定被告等犯罪之證據，又被告甲○○所經營之地下錢
      莊雇用人數甚多，且尚有「阿忠」等姓名年籍不詳之人未到案，是與上開證人
      交涉者即應為該等未到案之人，證人等雖指認並非向本案之被告貸款，亦難遽
      為被告等有利之認定，雖被告甲○○於本院審理中辯稱，該份由其交予證人楊
      申熙之被害人資料，非其所有，實係另案被告劉明風所有，不過由其與劉明風
      一同提出交付，然該份資料確係被告甲○○所提出一節，業據甲○○於調查站
      偵訊時自白甚明，且與證人楊申熙結證相符，被告甲○○上開辯解，即無可採
      。
（五）扣案監聽錄音帶中之對話，訊據被告等雖均否認為渠等所為，然經原審將扣案
      監聽錄音帶送請內政部警政署刑事警察局鑑定結果，認監聽譯文中註明為丙○○、己○○等人所為對話者之聲音，與該二被告之聲音比對結果，其符合比率
      達百分之八十以上，達可能為同一人之程度，應堪認該二被告確有為如監聽錄
      音帶及譯文所載之對話，而監聽譯文中註明為被告庚○○、周基樂及寅○○所
      為對話部分，經鑑定結果判定為無法研判，然亦無法否定為該三名被告所為，
      此有該局八十八年九月二十八日刑鑑字第９４６０７號鑑驗通知書附卷足稽。
      而調查員於監聽時，確曾聽到被告丙○○與打入電話之借款人有「我要借五萬
      元」、「我叫人和你聯絡」、「我要借五萬元」、「我十點過去辦」等對話，
      被告己○○則於同一線電話中，與打入電話之人有「現在怎樣」「正在處理」
      等對話，而該譯文為調查員於執行偵查職務中，對其親耳所聽聞之對話所記載
      之文書，自堪為認定被告等犯罪之證據，足見該二被告確有從事地下錢莊之貸
      款行為，此亦足為被告丙○○、己○○等前開自白之佐證。
（六）另被告甲○○辯稱其因眼疾長期住院；被告乙○○陳稱其自八十四年十月間起
      ，即在台中縣順井企業社任職，直至現今；而被告寅○○亦稱其自八十三年五
      月三十日起，即在台北縣隆合股份有限公司任職，直至現今；被告己○○亦陳
      稱其為宏祥網版印刷企業社負責人；是渠等即不可能於公訴意旨所指之時間為
      本件犯行等語。經查甲○○固有眼疾住院診治之事實，惟其於住院期間，委由
      「三哥」、「姚哥」代為管理，業據其於調查站自白甚詳，核與共同被告己○○所稱資金向被告甲○○、三哥、姚哥調等情節相符，共同被告丙○○亦指認
      甲○○為金主，其更確切指稱甲○○有一眼受傷，是被告甲○○眼睛受傷雖屬
      實情，惟其並非因此而無法經營常業重利甚明。另乙○○、寅○○、己○○確
      有參與經營常業重利犯行，迭據共同被告甲○○、庚○○、丙○○、戊○○及
      共犯林昌賢、劉明風於調查站訊問時供述甚詳，被告己○○亦自白其本人及乙○○、寅○○均有參與，而被告乙○○、寅○○所主張任職之公司行號，其負
      責人均為其親人（紀金桔為乙○○之叔，羅連麗珠為寅○○之母），此經被告
      乙○○及證人即被告寅○○之母羅連麗珠供陳屬實，是由該公司行號所出具之
      證明書，難免對被告等多有迴護，而難遽信，且觀諸被告寅○○所提出之扣繳
      憑單，其於八十四年度之所得僅十四萬餘元，八十五年度所得僅十六萬餘元，
      而據證人羅連麗珠即被告寅○○之母於原審囑託台灣板橋地方法院訊問時稱，
      被告寅○○自七十三年間起即在該公司工作，負責跑外務、送貨等業務，則被
      告寅○○既已工作十餘年，並為公司負責人之子，竟僅取得如此低子之薪資，
      顯與常情不符，尚難採信。另被告己○○之陳述僅提出該行號之保險單位成立
      通知書、申請變更登記等物為證，至其是否確有經營該行號，即查無積極證據
      足以證明，自難遽行推翻其自白，併此說明。渠三人所辯亦難採信。
（七）又被告甲○○等每貸新台幣（下同）一萬元，以每十日為一期，收取每日一千
      元至一千五百元不等之利息，即月息為三十分至四十五分不等，與原本顯不相
      當至為明確，而陳慶男等三、四百名借款人，若非係因急迫，要無甘於忍受重
      利剝削，而向被告借貸之理，是被告甲○○等係乘他人急迫，而取得與原本顯
      不相當之重利亦堪認定。此外，並有在甲○○前租屋處扣案如搜索扣押筆錄所
      載之電話費收據、雜記資料、土地登記簿影本各乙卷、甲○○照片一張、行動
      電話手機二具；在林昌賢、劉明風租住處扣得應收帳款明細表（客戶）二冊、
      客戶收據雜記一冊、李薇莉契約、權狀影本、蔡文吉診斷書等物件各一冊、電
      話收據一冊、二哥大手機二具、印章八個、商業本票一冊、廣告貼紙一冊、張
      生和土地所有權狀影本、逾期帳款明細表各乙冊、存款簿三冊、帳冊二份、陳
      順財基本資料一頁、電話收據五份、契約書、委託書一冊、郵政匯款收據一冊
      ；於庚○○租住處扣得郭寶玲存摺一份、客戶本票資料、報紙廣告排版稿各一
      卷、廣告貼紙九張、客戶抵償同意書一份、行動電話手機三具、客戶資料一卷
      ；及在力順俗處扣得利息七千四百元，面額新台幣二十萬元之本票一張及空白
      本票一本（剩二十張）等物扣案為憑，被告等所辯均無可採，其犯行均堪認定
      。
三、被告等所經營地下錢莊放款之業務，共犯人數眾多，被害人甚多，金額非少，渠
    等顯係以從事重利放款行為之收入維生，係基於常業之犯意犯本案之罪。核被告
    等所為，均係犯刑法第三百四十五條之常業重利罪。被告甲○○與所聘雇之人員
    及為其管理之人、及郭寶玲間，以及庚○○、寅○○、乙○○、丁○○、戊○○
    、己○○、丙○○，就渠等受雇時間起與甲○○及各該時間內受雇於甲○○之其
    他人、或郭寶玲、或受甲○○委託處理業務之人相互間，有犯意聯絡及行為分擔
    ，均為共同正犯。被告甲○○曾於八十一年間，因贓物案件，經法院判處有期徒
    刑六月，於八十二年一月十四日易科罰金執行完畢、庚○○曾於八十二年間，因
    賭博案件，經臺灣臺中地方法院判處有期徒刑四月，於八十三年二月七日易科罰
    金執行完畢、己○○曾於八十一年間，因賭博案件，經法院判處有期徒刑六月，
    於八十一年六月二十六日易科罰金執行完畢、丁○○曾於八十一年間，因違反麻
    醉藥品管理條例案件，經臺灣屏東地方法院判處有期徒刑五月，於八十二年五月
    十四日易科罰金執行完畢，各有其前科表附卷為憑，渠等均於五年內再犯有期徒
    刑以上之本案，均為累犯，應加重其刑。
四、原審為被告論罪科刑之判決，固非無見，惟查被告甲○○等人尚與「三哥」、「
    姚哥」就渠等代理甲○○管理期間，有共犯之關係，原審未予認定，即有未洽。
    被告上訴意旨，或否認犯罪，或以其所為只為幫助云云，指摘原判決不當，固無
    可採，惟原審判決既有可議，自應予撤銷改判。審酌被告甲○○、庚○○、己○○、丁○○均為累犯，素行非佳、被告等之犯罪動機、以向借款人收取三十分至
    四十五分之利息，若借款人未按期清償或繳息，被告等即以至借款人家中開瓦斯
    、燒冥紙，或對借款人以言語恐嚇等手段索債，此經證人謝光治到庭結證及證人
    壬○○於警訊中指陳屬實、致生危害於金融秩序，及被害人之人身安全，且其組
    織龐大，被害人數甚多，危害非輕、犯後均一再否認犯行，未見悔意，被告甲○○為該組織為首之人，且犯罪期間最長，惡性尤重，其餘被告涉案之程度，仍如
    原審量處如主文所示之刑。又本案在甲○○前租屋處、林昌賢、劉明風、庚○○
    租住處及力順俗處所查扣之電話費收據、雜記資料、土地登記簿影本各乙卷、甲○○照片一張、行動電話手機二具、應收帳款明細表（客戶）二冊、客戶收據雜
    記一冊、李薇莉契約、權狀影本、蔡文吉診斷書等物件各一冊、電話收據一冊、
    二哥大手機二具、印章八個、商業本票一冊、廣告貼紙一冊、張生和土地所有權
    狀影本、逾期帳款明細表各乙冊、存款簿三冊、帳冊二份、陳順財基本資料一頁
    、電話收據五份、契約書、委託書一冊、郵政匯款收據一冊、郭寶玲存摺一份、
    客戶本票資料、報紙廣告排版稿各一卷、廣告貼紙九張、客戶抵償同意書一份、
    行動電話手機三具、客戶資料一卷、利息七千四百元、面額新台幣二十萬元之本
    票一張及空白本票一本（剩二十張），除如附表所示者為被告及共犯等所有，且
    係供犯罪所用或預備供犯罪所用之物及犯罪所得，應予宣告沒收外，其餘均為被
    害人所有，並提出予被告等供作擔保之用，或與本案犯罪無直接關係（如被告甲○○之照片、電話費收據），而無沒收之必要，爰不併予宣告沒收，附此說明。
據上論結，應依刑事訴訟法第三百六十九條第一項前段、第三百六十四條、第二百九
十九條第一項前段、刑法第二十八條、第三百四十五條、第四十七條、第三十八條第
一項第二款、第三款、罰金罰鍰提高標準條例第一條前段，判決如主文。
本案經檢察官彭南雄到庭執行職務。
中      華      民      國    九十一    年      一      月    二十四    日
                              臺灣高等法院高雄分院刑事第五庭
          審判長法官  吳水木
                                        法官  洪慶鐘
                                        法官  趙文淵
右正本證明與原本無異。
如不服本判決，應於判決送達後十日內向本院提出上訴狀，其未述理由者並應於提
出上訴狀後十日內向本院補提理由書（應附繕本)。
                                      書記官  唐奇燕
中      華      民      國    九十一    年      一      月    三十一    日
附錄：本判決論罪科刑法條：
附錄論罪法條：
刑法第三百四十五條
以犯前條之罪為常業者，處五年以下有期徒刑，得併科三千元以下罰金。
附表：
┌────┬─────────┬───────┬───────────┐
│項次    │ 物品名稱         │       數量   │       備註           │
├────┼─────────┼───────┼───────────┤
│１      │雜記資料          │      一卷    │供犯罪所用之物        │
│        │                  │              │甲○○所有            │
├────┼─────────┼───────┼───────────┤
│２      │行動電話手機     │      七具    │供犯罪所用之物        │
│        │                  │              │甲○○所有四具（其中二│
│        │                  │（其中二具二哥│具二哥大）            │
│        │                  │大）          │庚○○所有三具        │
├────┼─────────┼───────┼───────────┤
│３      │報紙廣告排版原稿  │      一卷    │預備供犯罪所用之物    │
│        │                  │              │庚○○所有            │
├────┼─────────┼───────┼───────────┤
│４      │廣告貼紙          │      九張    │同右                  │
│        │                  │              │                      │
├────┼─────────┼───────┼───────────┤
│５      │廣告貼紙          │      一冊    │預備供犯罪所用之物    │
│        │                  │              │林昌賢、劉明風所有    │
├────┼─────────┼───────┼───────────┤
│６      │七千四百元        │              │犯罪所得              │
│        │                  │              │力順俗身上查扣        │
├────┼─────────┼───────┼───────────┤
│７      │空白本票          │     二十張   │預備供犯罪所用之物    │
│        │                  │              │力順俗身上查扣        │
│        │                  │              │                      │
└────┴─────────┴───────┴───────────┘
                                                                  Ａ
